臺灣桃園地方法院刑事判決　　　　　100年度審交易字第191號
公　訴　人　臺灣桃園地方法院檢察署檢察官
被　　　告　童蒼顏
上列被告因過失致死案件，經檢察官提起公訴（99年度偵字第23
109 號），被告於本院準備程序進行中，就被訴事實為有罪之陳
述，經本院告知簡式審判程序意旨，並聽取當事人之意見後，本
院裁定依簡式審判程序審理，判決如下：
    主  文
童蒼顏因過失致人於死，處有期徒刑肆月，如易科罰金，以新臺
幣壹仟元折算壹日。緩刑貳年。
    事  實
一、童蒼顏於民國99年4 月18日上午某時，駕駛車牌號碼6972-F
    P 號自用小客車，沿雙向二車道，限速時速50公里以下之桃
    園縣龜山鄉○○路由大同路往自強南路方向之行駛，嗣於同
    日上午9 時45分許，行經無號誌、路口劃設有網狀線之桃園
    縣龜山鄉○○路與中山路T 型交岔路口，童蒼顏本應注意駕
    駛人駕駛汽車，應遵守道路交通標誌、標線、號誌之指示；
    且設有禁止臨時停車標誌、標線處所不得臨時停車；又網狀
    線，用以告示車輛駕駛人禁止在設置本標線之範圍內臨時停
    車，防止交通阻塞；再汽車臨時停車或停車，開啟或關閉車
    門時，應注意行人、其他車輛，並讓其先行，另依當時天候
    及路況，並無不能注意之情事，即非不能注意；竟疏未注意
    ，在不得停車之劃設有網狀線之上開T 字型交岔路口之桃園
    縣龜山鄉○○路435 號前臨時停車，又未注意有葉志誠騎乘
    車牌號碼為SP5- 535號輕型機車沿桃園縣龜山鄉○○路由北
    向南方向自同向左後方行駛而來之狀況，竟未讓其先行，而
    逕自向外開啟車門，葉志誠因閃避不及，致其所騎乘之輕型
    機車撞擊上開自用小客車車門，葉志誠因而往左前方滑行倒
    地，適張信諒（所涉過失傷害犯行，由檢察官另行偵辦）騎
    乘車牌號碼為29 5-BQH號重型機車沿葉志誠同向後方行駛而
    來，張信諒見狀旋緊急煞車，然因閃避失控倒地，自後追撞
    前開重型機車，張信諒未受傷，葉志誠則因人車倒地後，受
    有外傷性兩側硬腦膜下腔出血、外傷性兩側硬腦膜上腔出血
    、小腦出血、腦室出血等傷害，經送醫急救，終因外傷性顱
    內出血，於99年4 月28日晚間10時9 分許不治死亡。童蒼顏
    於本件肇事後，於其過失致死罪尚未被有偵查犯罪職權之公
    務員發覺前，向前往車禍現場處理之桃園縣政府警察局龜山
    分局龜山派出所警員李俊賢自首肇事，並接受裁判。
二、案經桃園縣政府警察局龜山分局報請臺灣桃園地方法院檢察
    署檢察官偵查起訴。
    理  由
一、本案被告童蒼顏所犯為死刑、無期徒刑或最輕本刑為3 年以
    上有期徒刑以外之罪，其於本院準備程序中就前揭被訴事實
    為有罪之陳述，經本院告知簡式審判程序之旨，並聽取當事
    人之意見後，本院依刑事訴訟法第273 條之1 第1 項規定，
    裁定進行簡式審判程序，合先敘明。
二、訊據被告童蒼顏對其於上開時、地，疏未注意在劃設網狀線
    之禁止臨時停車之處所臨時停車；又未注意禮讓其他車輛先
    行，而開啟車門，致被害人葉志誠所騎乘之輕型機車撞擊至
    其所駕駛之自用小客車車門，致葉志誠受有前揭傷害，繼而
    因外傷性顱內出血死亡之事實，分別於警詢、檢察官訊問及
    本院審理時坦承不諱，並經被害人家屬葉王美玉、證人張信
    諒分別於警詢及檢察官訊問證述無訛，並有道路交通事故現
    場圖、道路交通事故現場草圖、道路交通事故調查報告表(一)
    、(二)、車禍現場照片及車損照片、臺灣省桃園縣區車輛行車
    事故鑑定委員會99年7 月2 日桃縣行字第0995202485號函檢
    送之臺灣省桃園縣區車輛行車事故鑑定委員會桃縣鑑990485
    案鑑定意見書等附卷可稽。又被害人葉志誠係因本件事故受
    有前開傷勢，傷重不治死亡等情，亦經臺灣桃園地方法院檢
    察署檢察官督同檢驗員相驗明確，並有長庚醫療財團法人林
    口長庚紀念醫院診斷證明書暨病歷、臺灣桃園地方法院檢察
    署相驗屍體證明書、臺灣桃園地方法院檢察署檢驗報告書等
    在卷可憑。
三、按網狀線，用以告示車輛駕駛人禁止在設置本標線之範圍內
    臨時停車，道路交通標誌標線號誌設置規則第173 條第1 項
    定有明文。次按汽車臨時停車時，應依下列規定：三、設有
    禁止臨時停車標誌、標線處所不得臨時停車；汽車臨時停車
    或停車，開啟或關閉車門時，應注意行人、其他車輛，並讓
    其先行，道路交通安全規則第111 條第1 項第3 款、第112
    條第3 項分別定有明文，被告考領有普通大貨車駕駛執照，
    應對前開規定知之甚稔，於駕駛自用小客車時自應注意及此
    ，又依卷附之道路交通事故調查報告表(一)所載，又無不能注
    意之情事，終因被告疏於注意在不得臨時停車之網狀線上臨
    時停車，且未禮讓其他車輛，而逕自開啟車門，致被告之車
    門與葉志誠所騎乘之輕型機車發生碰撞，其應負過失之責，
    委無可辭。而被害人葉志誠確因本件車禍死亡，已詳述如前
    ，是被告之過失行為與被害人之死亡間，顯有相當因果關係
    。綜上所述，本件事證明確，被告犯行均堪以認定。
四、是核被告童蒼顏所為，係犯刑法第276 條第1 項之過失致死
    罪。又被告於犯上開之罪後，於犯罪偵查機關尚不知孰為犯
    人時，即主動向警員陳明其為肇事者，自首而接受裁判，此
    有桃園縣政府警察局龜山分局道路交通事故肇事人自首情形
    紀錄表1 份在卷可按，爰依刑法第62條前段規定減輕其刑。
    爰審酌被告童蒼顏合法領有汽車駕駛執照，明知汽車駕駛人
    禁止在設置黃色網狀線之範圍內臨時停車，以防交通阻塞，
    且在網狀線範圍內停車，將有礙穿越路口往來通行車輛之行
    駛動線及行車視線，而依當時之情況，並無不能注意之情事
    ，竟為圖一時之方便，貿然在黃色網狀線上禁止臨時停車處
    違規停放車輛因而影響張信諒及被害人葉志誠之行動視線及
    行車動向，導致張信諒與被害人葉志誠所騎乘之機車發生碰
    撞，導致被害人葉志誠傷重不治死亡之結果；另按汽車臨時
    停車或停車，開啟或關閉車門時，應注意行人、其他車輛，
    並讓其先行，道路交通安全規則第112 條第3 項定有明文，
    本件被告駕車自應注意上述道路交通安全規定，且依卷附之
    道路交通事故調查報告表所載，本件車禍發生當時係路面乾
    燥無缺陷及障礙物、視距良好等情形，而被告為考有駕駛執
    照之人，應熟知上開交通安全規則，若稍加注意，即可採取
    適切之措置以避免本件車禍事故之發生，而依當時之情形，
    亦顯無不能注意之情事，使告竟疏未注意及此，以致肇事致
    人死亡，被告有應注意能注意而不注意之過失責任甚明。爰
    審酌被告肇事之過失情節，致被害人葉志誠因而傷重不治死
    亡，所生危害不輕，惟念其犯後坦承，並與被害人家屬達成
    和解等一切情狀，量處如主文所示之刑，並諭知易科罰金之
    折算標準，以示懲儆。末查，被告前未曾受有期徒刑以上刑
    之宣告，有臺灣高等法院被告前案紀錄表1 份附卷足憑，其
    因一時疏失致生交通事故而罹刑典，深具悔意，並已與被害
    人家屬達成和解，此有桃園縣龜山鄉調解委員會調解書1 份
    在卷可稽，其經此教訓，應能知所警惕，信無再犯之虞，本
    院認其所受之刑之宣告以暫不執行為適當，爰併諭知如主文
    所示之緩刑期間，以啟自新。
據上論斷，應依刑事訴訟法第273 條之1 第1 項、第299 條第1
項前段，刑法第276 條第1 項、第62條前段、第41條第1 項前段
、第74條第1 項第1 款，刑法施行法第1 條之1 第1項 、第2 項
前段，判決如主文。
本案經檢察官李安蕣到庭執行職務。
中    華    民    國   100    年    8     月    25    日
                        刑事庭    法  官  顏世翠
以上正本證明與原本無異。
如不服本判決，應於判決送達後10日內向本院提出上訴狀（應附
繕本），其未敘述上訴理由者，應於上訴期間屆滿後20日內補提
理由書狀於本院，上訴於臺灣高等法院。
                                  書記官  張筆隆
中    華    民    國   100    年    8     月    25    日
附錄本案論罪科刑法條：
中華民國刑法第276條
因過失致人於死者，處 2 年以下有期徒刑、拘役或 2 千元以下
罰金。
從事業務之人，因業務上之過失犯前項之罪者，處5 年以下有期
徒刑或拘役，得併科3 千元以下罰金。